臺灣高雄地方法院民事裁定            100年度監宣字第441號
聲   請   人  莊敦義
受監護宣告人  莊黃秀雲
上列聲請人聲請監護宣告等事件，本院裁定如下：
    主    文
宣告莊黃秀雲（女，民國○○年○月○日生，身分證統一編號：Ｚ000
000000號）為受監護宣告之人。
選定聲請人莊敦義（男，民國○○年○○月○○日生，身分證統一編號
：Ｚ000000000號）為受監護宣告人莊黃秀雲之監護人。
指定莊敦信（男，民國○○年○月○日生，身分證統一編號：Ｚ00000
0000號）為會同開具財產清冊之人。
聲請程序費用由受監護宣告人莊黃秀雲負擔。
    理    由
一、聲請意旨略以：應受監護宣告人莊黃秀雲為聲請人莊敦義之
    母，莊黃秀雲於民國98年9月3日因老人失智意識不清，致不
    能為意思表示或受意思表示，或不能辨識其意思表示之效果
    ，然因需辦理繼承之事宜，為此，依民法第14 條第1項、民
    事訴訟法第597條第1項規定，准予對莊黃秀雲為監護宣告，
    並選定聲請人莊敦義為莊黃秀雲之監護人；指定莊敦信為會
    同開具財產清冊之人等語。
二、按「對於因精神障礙或其他心智缺陷，致不能為意思表示或
    受意思表示，或不能辨識其意思表示之效果者，法院得因本
    人、配偶、四親等內之親屬、最近一年有同居事實之其他親
    屬、檢察官、主管機關或社會福利機構之聲請，為監護之宣
    告」，98年11月23日修正生效之民法第14條第1 項定有明文
    ；次按「法院為監護之宣告時，應依職權就配偶、四親等內
    之親屬、最近一年有同居事實之其他親屬、主管機關、社會
    福利機構或其他適當之人選定一人或數人為監護人，並同時
    指定會同開具財產清冊之人」，98年11月23日修正生效之民
    法第1111條第1 項亦有明文規定。經查：
  (一)聲請人主張之上開事實，業據其提出身心障礙手冊、診斷證
    明書、戶籍謄本、親屬系統表等件為證，並經本院於100年
    12月14日上午10時30分許，在高雄市鳥松區長庚醫院鑑定人
    盧成憲醫師（現為長庚醫院神經內科醫師）面前訊問莊黃秀
    雲，法官當場點呼莊黃秀雲姓名三次，莊黃秀雲無反應，經
    向前再親自點呼，其知其姓名，其餘詢問均無反應。四肢正
    常無異狀。使用鼻胃管餵食。鑑定人盧成憲醫師認為：莊黃
    秀雲為巴金森氏病合併失智症，從91年就到醫院門診追蹤。
    97年有失智病症狀，日常生活起居均需他人照顧，無法自理
    ，目前住安養院好幾年，臥床。莊黃秀雲為失智症，屬因其
    他心智缺陷，致不能為意思表示或受意思表示，或不能辨識
    其意思表示之效果（見本院卷100年12月14日之勘驗筆錄）
    。綜合上情，堪認莊黃秀雲已因其他心智缺陷，致不能為意
    思表示或受意思表示，或不能辨識其意思表示之效果，爰依
    法宣告莊黃秀雲為受監護宣告之人。
  (二)又聲請人聲請選定由其擔任莊黃秀雲之監護人乙節，查聲請
    人莊敦義為莊黃秀雲之長子，居住附近照顧方便，了解其財
    務狀況，故選任莊敦義為莊黃秀雲之監護人，尚符合其最佳
    利益，爰選定莊敦義為莊黃秀雲之監護人。其應負責護養、
    照顧及妥善治療莊黃秀雲身體及生活，並依民法第1112條之
    規定，其於執行有關受監護人之生活、護養療治及財產管理
    之職務時，應尊重受監護人之意思，並考量其身心狀態與生
    活狀況。
  (三)另聲請人聲請指定莊敦信擔任會同開具財產清冊之人乙節，
    查莊敦信亦為莊黃秀雲之次子，亦了解莊黃秀雲之財務狀況
    ，本院認由其擔任會同開具財產清冊之人，尚無不當，爰依
    上揭法條規定，指定莊敦信擔任會同開具財產清冊之人。
三、又依民法第1113條準用同法第1099條、1099條之1 之規定，
    於監護開始時，監護人對於受監護宣告人莊黃秀雲之財產，
    應會同莊敦信，於2個月內開具財產清冊並陳報法院，於完
    成並陳報法院前，監護人對於受監護人之財產，僅得為管理
    上必要之行為，附此敘明。
四、依民事訴訟法第608條第1項，裁定如主文。
中    華    民    國    100    年    12    月    26   日
                     家事法庭  法  官  劉建利
以上正本證明與原本無異。
本件不得抗告（主文第一項依法不得抗告；第二、三項亦經當事
人捨棄抗告，亦不得抗告）。
中    華    民    國    100    年    12    月    26   日
                               書記官  張金蘭